【裁判字號】    99,易,1529
【裁判日期】    990831
【裁判案由】    詐欺
【裁判全文】
臺灣高雄地方法院刑事判決              99年度易字第1529號
公  訴  人  臺灣高雄地方法院檢察署檢察官
被      告  丙○○
上列被告因詐欺案件案件，經檢察官提起公訴（98年度偵字第
27665 號），嗣本院訊問被告後，因被告就其被訴犯罪事實為有
罪之陳述，經詢問被告及檢察官之意見後，合議庭裁定由受命法
官依簡式審判程序獨任審理，並判決如下：
    主  文
丙○○幫助犯詐欺取財罪，處拘役伍拾日，如易科罰金，以新臺
幣壹仟元折算壹日。緩刑貳年。
    事  實
一、丙○○可預見提供金融帳戶之存摺、提款卡及密碼予他人使
    用，他人將有以之作為財產犯罪工具之可能，且亦知詐欺集
    團經常利用所取得之他人存款帳戶進行轉帳，目的即在取得
    詐欺款項並掩飾其等犯行，以逃避執法人員之查緝，竟仍容
    任所提供之帳戶可能被詐欺集團用以為詐欺取財工具的結果
    之發生，而基於幫助他人實施詐欺取財犯罪之不確定故意，
    於民國98年間（4 月2 日前某日），將其所申辦京城商業銀
    行高雄分行000000000000帳號之存摺、提款卡及提款卡密碼
    （下稱系爭帳戶資料），提供予真實姓名年籍均不詳綽號「
    傻蛋」之屬某詐欺集團成員之成年女子使用。嗣該詐欺集團
    成員取得系爭帳戶資料後，即共同基於意圖為自己不法所有
    之詐欺取財之犯意聯絡，於98年4 月2 日12時15分許以黃義
    軒（所涉犯行，業經臺灣高雄地方法院檢察署檢察官以98年
    度偵字第27665 號為緩起訴處分）所提供之行動電話門號
    00000000 00 號，致電甲○○，詳稱為甲○○公司之職員，
    因臨時急需用錢，希予幫助云云，致甲○○陷於錯誤，而於
    同日13時15分許，至台灣土地銀行左營分行臨櫃匯款將新臺
    幣（下同）10萬元匯入丙○○上開帳戶。嗣甲○○發現遭騙
    報警處理而循線查獲。
二、案經甲○○訴由高雄市政府警察局三民第二分局移送臺灣高
    雄地方法院檢察署檢察官偵查起訴。
    理  由
一、本件被告丙○○所犯係死刑、無期徒刑、最輕本刑為3 年以
    上有期徒刑以外之罪，其於準備程序中就被訴事實為有罪之
    陳述，經法官告知簡式審判程序之旨，並聽取公訴人及被告
    之意見後，本院認為適宜由受命法官獨任進行簡式審判程序
    ，依刑事訴訟法第273 條之1 第1 項規定，裁定由受命法官
    獨任進行審判程序。又簡式審判程序之證據調查，依刑事訴
    訟法第273 條之2 規定，不受同法第159 條第1 項審判外陳
    述排除之限制，再被告對於卷內之各項證據亦均同意有證據
    能力（本院易卷第26-27 頁），故卷內所列之各項證據，自
    得作為證據，先予敘明。
二、上開犯罪事實，業據被告丙○○於本院審理時坦承不諱（見
    本院易字卷第20、25頁），核與證人黃義軒、證人即被害人
    甲○○於警詢、偵訊時證述之情節相符（見警卷第4-5 、
    6-7 頁；偵卷第13-14 、22-23 頁），並有臺灣土地銀行98
    年4 月2 日匯款申請書、高雄市政府警察局左營分局新莊派
    出所受理各類案件紀錄表、高雄市政府警察局左營分局新莊
    派出所受理詐騙帳戶通報警示簡便格式表1 紙、內政部警政
    署反詐騙案件紀錄表、高雄市政府警察局左營分局員警工作
    紀錄簿、高雄市政府警察局左營分局新莊派出所受理刑事案
    件報案三聯單、京城商業銀行高雄分行98年5 月4 日（98）
    京城高雄分字第115 號函檢附丙○○之帳號000000000000之
    開戶相關資料暨98年4 月1 日至98年4 月15日之客戶提存紀
    錄單各1 紙在卷可按（警卷第8-15頁），復有台灣大哥大行
    動電話門號0000000000（黃義軒）之通聯調閱查詢單1 紙、
    台灣大哥大股份有限公司98年7 月1 日法大字098082820 號
    函覆1 紙檢附用戶門號0000000000之基本資料查詢暨預付卡
    申請書影本各1 紙（警卷第19至20頁）、京城商業銀行高雄
    分行98年11月17日（98）京城高雄分字第365 號函覆1 紙檢
    附丙○○之帳號000000000000之申辦資料暨98年1 月至98年
    5 月之客戶提存紀錄單各1 紙（偵卷第9 至10頁）、臺南縣
    警察局家裡分局99年2 月24日南縣佳警偵字第0990002302號
    函檢附99年2 月21日之查訪紀錄表1 紙（偵卷第41至42頁）
    存卷可稽。故堪認被告上開任意性自白，確與事實相符。從
    而，本件事證明確，被告犯行洵堪認定，應予依法論科。
三、按刑法上之幫助犯，係對於犯罪與正犯有共同之認識，而以
    幫助之意思，對於正犯資以助力，而未參與實施犯罪之行為
    者而言。是以，如未參與實施犯罪構成要件之行為，且係出
    於幫助之意思提供助力，即屬幫助犯，而非共同正犯。本件
    被告提供其上開銀行帳戶之存摺、提款卡、密碼予詐欺集團
    成員使用，使詐欺集團得基於詐欺取財之犯意，向甲○○詐
    取財物，此外復無證據證明被告有參與該詐欺取財犯行之構
    成要件行為，揆諸前揭說明，自應論以幫助犯。是核被告丙
    ○○所為，係對於詐欺集團成員遂行詐欺取財犯行資以助力
    ，係犯刑法第30條第1 項前段、第339 條第1 項之幫助詐欺
    取財罪，爰依刑法第30條第2 項之規定，按正犯之刑減輕之
    。爰審酌被告年輕識淺，因一時未能深思熟慮，提供帳戶供
    他人從事詐財犯行，助長詐欺犯罪之氣焰，並危害財產交易
    安全及擾亂金融秩序，所為自應非難，惟被告於本院審理時
    坦承犯行，犯後態度良好等一切情狀，量處如主文所示之刑
    ，並諭知易科罰金之折算標準。此外，被告未曾受有期徒刑
    以上刑之宣告，有臺灣高等法院被告前案紀錄表在卷可參，
    其因一時未能深思而觸犯刑章，如今已坦承犯行、深具悔意
    ，並與被害人達成和解，賠償被害人新台幣2 萬元，被害人
    並表示不再追究願意原諒被告，對於法院若給予被告緩刑機
    會，亦無意見等情，有審理筆錄、和解書影本各1 份在卷可
    參。本院綜合上情，認被告經此偵審程序及刑之宣告後，應
    當知所警惕，信無再犯之虞，因認所宣告之刑以暫不執行為
    適當，爰依刑法第74條第1 項第1 款之規定併予宣告緩刑2
    年，以啟自新，併此敘明。
據上論斷，應依刑事訴訟法第273 條之1 第1 項、第299 條第1
項前段，刑法第339 條第1 項、第30條、第41條第1 項前段、第
74條第1 項第1 款，刑法施行法第1 條之1 ，判決如主文。
本案經檢察官檢察官乙○○到庭執行職務。
中    華    民    國    99    年    8    月    31     日
                  刑事第四庭   法  官  張  震
以上正本證明與原本無異。
如不服本判決應於收受判決後10日內向本院提出上訴書狀，並應
敘述具體理由。其未敘述上訴理由者，應於上訴期間屆滿後20日
內向本院補提理由書(均須按他造當事人之人數附繕本)「切勿逕
送上級法院」。
中    華    民    國    99    年    8    月    31     日
                               書記官  鄒秀珍
附錄論罪科刑法條
中華民國刑法第339條
意圖為自己或第三人不法之所有，以詐術使人將本人或第三人之
物交付者，處5 年以下有期徒刑、拘役或科或併科1 千元以下罰
金。
以前項方法得財產上不法之利益或使第三人得之者，亦同。
前二項之未遂犯罰之。

司法院資訊處製作；財團法人民間司法改革基金會備份。
